【裁判字號】    95,上訴,898
【裁判日期】    950718
【裁判案由】    違反毒品危害防制條例
【裁判全文】
臺灣高等法院高雄分院刑事判決         95年度上訴字第898號
    上  訴  人
    即  被  告  甲○○
                        （現另案於高雄第二監獄執行中）
    指定辯護人  蘇昭德  律師
上列上訴人因違反毒品危害防制條例案件，不服臺灣高雄地方法
院94年度訴字第4214號中華民國95年4 月13日第一審判決（起訴
案號：臺灣高雄地方法院檢察署94年度偵字第21205 號），提起
上訴，本院判決如下：
    主  文
上訴駁回。
    事  實
一、甲○○前於民國91年間因施用第一級毒品及第二級毒品案件
    ，經臺灣高雄地方法院90年度訴字第2092號分別判處有期徒
    刑1 年、10月，應執行有期徒刑1 年6 月，並經上訴本院以
    91年度上訴字第96號撤銷原判決，改判處應執行有期徒刑1
    年6 月確定；另又因施用毒品案件，經原審法院以91年度訴
    字第2636號判處有期徒刑10月確定，上開2 罪合併計算假釋
    期間，於94年3 月31日縮短刑期假釋出監付保護管束，嗣又
    於94年間再因施用毒品，經撤銷假釋，未構成累犯。詎其猶
    不知悔改，明知海洛因係第一級之管制物品，不得販賣、持
    有，其竟基於販賣第一級毒品海洛因牟利之意圖，於94年8
    月25日下午9 時58分55秒許，以行動電話門號0000000000號
    撥打因同監所服刑認識之乙○○所使用之行動電話門號0000
    000000號，詢之有品質佳之第一級毒品海洛因，是否要購買
    等語，而於94年8 月26日中午某時，向真實姓名不詳自稱「
    小山」之成年男子，以新台幣（下同）9,000 元販入之第一
    級毒品海洛因1 小包（約1 公克多）後，即購入之海洛因平
    分分裝成2 小包伺機出售，乙○○旋於94年8 月26日下午1
    時58分25秒許，以行動電話門號0000000000號撥打甲○○所
    使用行動電話門號0000000000號，告知欲以6,000 元購買第
    一級毒品海洛因等語，雙方即約定同日下午2 時22分許，在
    高雄縣鳥松鄉屏東大橋下某不知名之加油站前交易，雙方依
    約前往，甲○○即將分裝後之第一級毒品海洛因1 小包出售
    予乙○○，乙○○並當場交付6,000 元予甲○○作為購買毒
    品之對價。嗣於94年8 月26日下午2 時45分許，乙○○持該
    包海洛因因行跡可疑，在高雄縣鳳山市○○○路與五福一路
    路口，為警攔檢，並當場扣得第一級毒品海洛因1 包（淨重
    0.87公克、沾有海洛因成分之包裝袋重0.16公克），經乙○
    ○供出毒品來源而查悉上情。
二、案經高雄市政府警察局苓雅分局報告台灣高雄地方法院檢察
    署檢察官偵查起訴。
    理  由
甲、程序部分：
    按被告以外之人（包括證人、鑑定人、告訴人、被害人及共
    同被告等）於審判外之陳述雖不符刑事訴訟法第159 條之1
    至之4 等4 條之規定，而經當事人於審判程序同意作為證據
    ，法院審酌該言詞陳述或書面陳述作成時之情況，認為適當
    者，亦得為證據；當事人、代理人或辯護人於法院調查證據
    時，知有刑事訴訟法第159 條第1 項不得為證據之情形，而
    未於言詞辯論終結前聲明異議者，視為有前項之同意，同法
    第159 條之5 定有明文。立法意旨在於傳聞證據未經當事人
    之反對詰問予以核實，原則上先予排除。惟若當事人已放棄
    反對詰問權，於審判程序中表明同意該等傳聞證據可作為證
    據；或於言詞辯論終結前未聲明異議，基於尊重當事人對傳
    聞證據之處分權，及證據資料愈豐富，愈有助於真實發見之
    理念，且強化言詞辯論主義，使訴訟程序得以順暢進行，上
    開傳聞證據亦均具有證據能力。本件被告及辯護人於本院準
    備程序時就公訴人所提之供述證據及書面證據均不爭執（參
    見原審卷第47頁、本院卷第39頁），揆諸前開說明，本案認
    定犯罪事實所憑之資料，均具有證據能力，合先敘明。
乙、實體部分
一、訊據上訴人即被告甲○○固坦承有交付扣案之海洛因毒品予
    乙○○之事實不諱，惟矢口否認有何販賣海洛因予乙○○之
    犯行，辯稱：我是與乙○○合資共同購買海洛因，並非販賣
    毒品予乙○○等語。
二、經查：
（一）證人乙○○於警詢中對於94年8 月26日下午2 時45分許，
      在高雄縣鳳山市○○○路與五福一路口為警查獲身上之海
      洛因毒品1 包，係於94年8 月26日下午2 時22分許，在高
      雄縣鳥松鄉屏東大橋下旁加油站前，以6,000 元之代價向
      被告甲○○所購得等情證述綦詳（參見警卷第2 頁），並
      且對於被告於94年8 月25日下午10時許以行動電話門號00
      00000000撥打0000000000與之聯絡，並詢之是否購買海洛
      因毒品，而於94年8 月26日下午1 時57分許，以行動電話
      門號0000000000撥打被告使用之行動電話門號0000000000
      約定94年8 月26日下午2 時22分許，在高雄縣鳥松鄉屏東
      大橋下加油站前交易毒品乙節，亦證述明確，復於偵查中
      仍為相同之證述（參見偵查卷第16頁至17頁），另有證人
      乙○○身上遭查扣疑似之海洛因毒品粉末1 小包，經送法
      務部調查局檢驗結果確為第一級毒品海洛因成分（淨重0.
      87公克、沾有海洛因成分之包裝袋重0.16公克），此有法
      務部調查局94年11月1 日調科壹字第220021359 號鑑定通
      知書1 份在原審卷第26頁足憑，而被告於94年8 月25日下
      午9 時58分55秒許，確有其使用之行動電話門號00000000
      00號撥打證人乙○○所使用之行動電話門號0000000000號
      ，而證人乙○○於94年8 月26日下午1 時58分25秒許，亦
      有以行動電話門號0000000000號撥打被告所使用行動電話
      門號0000000000號乙節，亦有行動電話0000000000、0000
      000000號雙向通聯紀錄1 份在卷可稽（參見警卷第46頁及
      偵查卷第64頁），被告及證人乙○○分別坦承上開電話確
      實分別為渠等使用，足認證人乙○○上開證述與事實相符
      ，堪信為真實。
（二）被告於原審審理時雖辯稱係與證人乙○○2 人合資購買毒
      品等語，然證人乙○○於偵查中結證稱：「（你拿6,000
      元給他都是買海洛因的錢？）我當時認為海洛因是6,000
      元，事後我被捉到，他才告訴我海洛因只算我3,000 元，
      另外3,000 元當作是我以前是欠他的錢還他的，我確實有
      欠他3,000 元，我們電話中沒有提到合買毒品的事，他只
      有拿這一次海洛因給我。」等語（參見偵查卷第18頁），
      依證人乙○○上開證述被告顯無於電話通聯中有告知係要
      合資購買毒品乙節，另被告於警詢中亦未供述有與證人乙
      ○○合資購買毒品，反而供述海洛因毒品係向證人乙○○
      所購得等語，復於偵查中供述有向證人乙○○收取6,000
      元，但3,000 元係借款，3,000 元係合資購買海洛因之費
      用，而向在屏東大橋附近向綽號「小山」以9,000 元購入
      重量1 公克多之海洛因毒品，平分為2 小包，1 小包拿給
      乙○○等語（參見偵查卷第18頁），惟證人乙○○於上開
      證述即否認交付予被告6,000 元時，被告並無對其說明其
      中3,000 元係屬借款，被告上開之供述即非可採。
（三）證人乙○○於本院95年7 月5 日審理時結證稱：「因為我
      的錢只有6,000 元不夠，所以找被告合資購買。」、「我
      到現場先把錢交給被告，大約10分鐘後我就拿到貨了。」
      、「我要買6,000 元海洛因。」、「我之前有欠被告3,00
      0 元還沒有還。」、「我拿6,000 元給被告，我也有看到
      被告拿6,000 元出來，總共12,000元，他就把錢交給藥蟲
      ，我有看到賣海洛因的人。」、「（你在偵查中說被告告
      訴你他向上手買6,500 元海洛因，但被告只收你6, 000
      元，你是否有這麼說？）被告沒有跟我這麼說，是我拿
      6,000 元給被告。」、「（檢察官問你：你所拿的6,00 0
      元都是買海洛因的錢嗎？你在偵訊中說：我當時認為海洛
      因是6,000 元，事後我被抓到他才告訴我海洛因只算我3,
      000 元，另外3,000 元當作我以前欠他的錢還他的，我確
      實有欠他3,000 元，我們電話中沒有提到合買毒品的事，
      他只有拿這1 次海洛因給我，對此有何意見？）當天我本
      來要拿3,000 元還給被告，但是因為錢不夠，我是拿6,00
      0 元給被告要合買海洛因。」等語（見本院卷第56頁至第
      58頁），然被告於原審時供稱：我與乙○○合夥用12,000
      元向小山購買海洛因1 包，先付9,000 元，尚有3,000 元
      未付，1 人出6,000 元，乙○○有出6,000 元, 我買回來
      後分成2 包，其中1 包給乙○○等語（見原審卷第46頁）
      相互矛盾，亦與其於偵查中證述之情節不符，因此被告究
      竟係交付12,000元給小山，或交付9,000 元給小山？被告
      與證人乙○○所述不符。證人乙○○交付6,000 元給被告
      ，是否均為購買海洛因之價款，或3,000 元購買海洛因，
      另3,000 元還欠款，先後所述亦矛盾，可見證人乙○○於
      本院之證詞，係事後迴護被告之詞，不足作為有利被告之
      認定。
（四）倘若被告與證人乙○○係合資購買毒品，被告以9,000 元
      對價向綽號「小山」購入海洛因，證人乙○○為何又僅出
      資3,000 元（依據證人乙○○於偵查中之證詞），卻又可
      平分所購入海洛因？顯非事理之常。被告雖辯稱因為證人
      乙○○沒有什麼錢云云，然證人乙○○於案發當日對於被
      告所要求之款項如數交付6,000 元，顯無缺錢之情事。且
      被告於偵查中供稱：我們是合買，各出3,000 元等語（見
      偵查卷第18頁）。此外，被告於原審及本院審理供述係先
      向證人乙○○收錢後才去購買毒品云云，亦與其在偵查中
      供述係其先向「小山」購買毒品後才與證人乙○○約時間
      、地點等情不符（見偵查卷第18頁），復於原審及本院改
      稱，其與乙○○以12,000元向小山買毒品，1 人出6,000
      元，有向乙○○收取6,000 元，但先付小山9,000 元等語
      ，辯稱是合資，不是為了販賣，從中牟利云云，惟被告自
      警、偵、原審及本院迭更其供詞，自相矛盾，又與證人乙
      ○○所述相違，被告上開所辯顯係卸責之詞，不足採信。
（五）被告以9,000 元之價格向綽號「小山」之人購入1 公克多
      之海洛因，而將之平分為2 小包，1 小包海洛因之成本為
      4,500 元，而被告再以6,000 元之價格販售予證人乙○○
      ，益徵被告有販賣海洛因賺取價差牟取利得之營利意圖甚
      明。
（六）綜上所述，足見被告所辯，顯係卸責之詞，不足採信。本
      件事證明確，被告基於營利意圖，販賣第一級毒品海洛因
      既遂犯行，堪以認定。
三、按海洛因係屬毒品危害防制條例第2 條第2 項第1 款所定之
    第一級毒品，不得非法持有、販賣。被告甲○○意圖營利，
    販賣第一級毒品海洛因給乙○○1 次，核被告所為，係犯毒
    品危害防制條例第4 條第1 項之販賣第一級毒品罪。又被告
    非法持有第一級毒品海洛因之低度行為，應為其後販賣第一
    級毒品海洛因之高度行為所吸收，不另論罪。審酌被告本案
    販賣海洛因予乙○○僅1 次，出售之毒品海洛因數量僅0.87
    公克，犯罪對價所得亦僅6,000 元，被告所販賣之毒品數量
    遠不及一般大盤商、中盤商之持有量，而被告所犯販賣第一
    級毒品罪，法定本刑為死刑、無期徒刑，本院認以其犯罪情
    狀，量處最輕本刑無期徒刑仍嫌過重，其犯罪情狀與法定刑
    度相較，客觀上可引起一般人之同情，爰依刑法第59條規定
    ，減輕其刑。
四、最高法院95年第8 次刑事庭會議決議：「新法施行前，犯法
    定本刑為死刑、無期徒刑之罪，有減輕其刑之原因者，新法
    施行後，應依新法第2 條第1 項之規定，適用最有利於行為
    人之法律」。本件被告所犯為毒品危害防制條例第4 條第1
    項販賣第一級毒品者，法定本刑為死刑、無期徒刑，本判決
    依刑法第59條減輕其刑。被告行為時在舅刑法，按舊刑法第
    64條第2 項規定：死刑減輕者，為無期徒刑，或15年以下12
    年以上有期徒刑，新刑法則規定：死刑減輕者，為無期徒刑
    。舊刑法第65條第2 項規定：無期徒刑減輕者，為7 年以上
    有期徒刑，新法則規定無期徒刑減輕者，為20年以下15年以
    上有期徒刑。因此新舊法比較結果，舊刑法對被告較為有利
    ，自應適用舊刑法之規定，然姻緣判決亦係適用舊刑法，故
    無須撤銷原判決，核此敘明。
五、原判決以被告甲○○罪證明確，因予適用毒品危害防制條例
    第4 條第1 項、第18條第1 項前段，第19條第1 項、刑法第
    11條、第59條、第37條第2 項之規定，並審酌被告有施用毒
    品紀錄，有本院被告全國前案紀錄表附卷足據，由此可見素
    行欠佳；而且販賣毒品之行為乃毒品禍害之源，其源不斷，
    則流毒所及，非僅多數人之生命、身體受其侵害，並社會、
    國家之法益亦不能免，為害之鉅，非個人一己之生命、身體
    法益所可比擬，嚴重戕害國民之身心健康，危害社會非輕，
    並斟酌其販賣之次數、手段、方式、犯後飾詞卸責等一切情
    狀，量處有期徒刑7 年6 月，且依被告係犯販賣第一級毒品
    海洛因之犯罪性質，已危害社會治安及國民身心健康，認有
    褫奪公權之必要，併予宣告褫奪公權7 年。並敘明員警於94
    年8 月26日在乙○○手上扣得之第一級毒品海洛因1 小包，
    （淨重0.87公克、沾有海洛因成分之包裝袋重0.16公克），
    應依毒品危害防制條例第18條第1 項前段，宣告沒收銷燬之
    （沾有海洛因成分之包裝袋，無證據顯示可得析離，且與毒
    品析離無實益，虛耗成本，應與海洛因毒品視為一體，併予
    沒收銷燬）。又被告販賣海洛因毒品予乙○○得款為6,000
    元，屬販賣海洛因毒品犯罪所得財物，雖未經扣案，仍應依
    毒品危害防制條例第19條第1 項規定，併予宣告沒收，如全
    部或一部不能沒收時，以其財產抵償之。被告所使用搭配門
    號0000000000號行動電話1 支，並未扣案，且被告於警詢中
    供述該行動電話係其友人張立民所有（參見警卷第9 頁），
    該行動電話雖係供本案毒品交易聯繫之用，仍不得依毒品危
    害防制條例第19條第1 項規定，宣告沒收。至於門號000000
    0000號因非以被告名義所申設，而係以張立民、張金平名義
    登記（參見警卷第29頁），是該門號之SIM 卡1 張，尚不能
    認定為被告所有之物，自不能同時諭知沒收。其認事用法核
    無違誤，所處之刑亦屬適當。被告上訴意旨，仍執前詞，否
    認販賣第一級毒品海洛因給乙○○，辯稱係合買等情，指摘
    原判決不當，為無理由，應予駁回。
據上論斷，應依刑事訴訟法第368條，判決如主文。
本案經檢察官張其主到庭執行職務。
中    華    民    國    95    年    7     月    18    日
                  刑事第二庭    審判長法  官   林正雄
                                      法  官   陳啟造
                                      法  官   黃壽燕
以上正本證明與原本無異。
如不服本判決應於收受本判決後10日內向本院提出上訴書狀，其
未敘述上訴理由者，並得於提起上訴後10日內向本院補提理由書
狀（均須按他造當事人之人數附繕本）「切勿逕送上級法院」。
中    華    民    國    95    年    7     月    18    日
                                      書記官    王婉蓉
附錄本判決論罪科刑法條：
毒品危害防制條例第4條第1項
  製造、運輸、販賣第一級毒品者，處死刑或無期徒刑；處無期
  徒刑者，得併科新臺幣1 千萬元以下罰金。
毒品危害防制條例第18條第1項
  查獲之第一、二級毒品及專供製造或施用第一、二級毒品之器
  具，不問屬於犯人與否，均沒收銷燬之；查獲之第三、四級毒
  品及製造或施用毒品之器具，無正當理由而擅自持有者，均沒
  入銷燬之。但合於醫藥、研究或訓練之用者，得不予銷燬。


司法院資訊處製作；財團法人民間司法改革基金會備份。
